最　高　行　政　法　院　裁　定
　　　　　　　　　　　　　　　　　　 96年度裁字第03360號
抗　告　人　甲○○
上列抗告人因與相對人臺北市稅捐稽徵處間土地增值稅事件，不
服中華民國96年1月30日臺北高等行政法院95年度訴字第1960號
裁定，提起抗告。本院裁定如下：
　　主  文
抗告駁回。
抗告訴訟費用由抗告人負擔。
    理  由
一、按撤銷訴訟之提起，應於訴願決定書送達後2 個月之不變期
    間內為之，為行政訴訟法第106條第1項前段所明定，若逾越
    2個月之法定不變期間而提起行政訴訟，自為法所不許。
二、抗告意旨略謂：按非對話而為意思表示者，其意思表示以通
    知到達相對人時，即到達相對人之支配範圍，置於相對人隨
    時可了解其內容之狀態時，發生效力。抗告人於民國94年1
    月13日出國，迄95年5月20日返回國內，返國當日方由大樓
    管理人員轉交本件訴願決定書。是抗告人於出國期間並無支
    配該決定書之可能，且抗告人住所處空無一人，並無隨時可
    了解其文件內容之客觀狀態，不得謂已合法送達。是本件起
    訴期間起算日應自抗告人返國當日起算，則抗告人於95年6
    月13日起訴，並未逾期。再者，抗告人長年旅居國外，並未
    向所居住大樓繳納管理費用，該大樓管理人員自非抗告人之
    受僱人，抗告人自始不知該人員存在，亦不知其為何代為收
    受文件。況該人員非屬郵政機關送達訴訟文書實施辦法第8
    條所規定之機關、學校、工廠、商場、事務所、營業所或其
    他公司團體所屬之接收郵件人員，依最高行政法院89年度判
    字第589號判決意旨，即不得適用行政訴訟法第72條第1項及
    第2項規定，是系爭訴願決定書向大樓管理人員送達，顯非
    適法等語，資以論據。
三、經查，本件原告因土地增值稅事件，於95年2月24日經其所
    陳報地址（臺北市○○○路○段169號5樓）之公爵大廈管理
    委員會管理員代為收受訴願決定書，並於95年6月13日提起
    本件訴訟。原審審理結果以：原告雖出境在外，惟其對於本
    件土地增值稅之核課不服循序提起之救濟程序，均呈報以「
    臺北市○○○路○段169號5樓」為送達處所，此由訴願書、
    起訴狀及復查決定書之記載可以得見；另其於92年6月23日
    委任代書辦理關係本件稅賦之土地移轉登記及土地現值申報
    之手續時，戶籍亦設於上址，此有訴願卷附申辦時所檢附之
    身分證影本可稽。堪認原告雖有出國之事實，惟仍有以上開
    地點為其生活中心所在之主觀意思及客觀事實，依訴願法第
    47條第1項規定，本件訴願決定書以其呈報之上開住址為送
    達處所，自屬合法。又該訴願決定書經公爵大廈管理委員會
    管理員簽名收受，此有送達證書附於訴願卷可稽，依行政訴
    訟法第72條第2項規定，此接收郵件之管理人視為得代為收
    受文書之受僱人、同居人，該名管理員自有收受本件訴願決
    定書之權限。從而，本件訴願決定書已於95年2月24日合法
    送達，提起行政訴訟之法定不變期間自應自斯時起算。而原
    告設址於臺北市，原審法院亦設址於臺北市，毋須扣除在途
    期間，計其提起行政訴訟之期間，自95年2月25日起算，至
    95年4月24日（星期一）即已屆滿。然原告遲至95年6月13日
    始向原審法院提起行政訴訟，此觀起訴狀上總收文戳記日期
    即知，依首揭規定，顯已逾法定不變期間，於法未合為由，
    裁定駁回抗告人之訴，揆諸首揭說明，核無違誤。又本件抗
    告人於原審提出入出國日期證明書，固載明抗告人於94年1
    月13日出境，95年5月20日入境之事實，惟抗告人係以自己
    名義，於94年8月19日提起訴願，並於同年9月16日補正訴願
    理由，於收受相對人94年10月11日答辯書繕本，復於同年11
    月2日以自己名義提出補正理由，其通訊地址均為臺北市大
    安區○○○路○段169號5樓等事實，業經本院調閱訴願卷核
    閱無誤。從而，抗告人於訴願期間，自係以上開地址為文書
    送達處所，縱有出入國境之事實，相對人仍可依該址，對抗
    告人為送達。又抗告人縱未繳交大廈管理費，尚不影響該大
    廈管理員為抗告人受僱人之事實。另抗告人所舉本院89年度
    判字第589號判決意旨，核與本件情形有別，且非判例，無
    拘束本件之效力，併此敘明。綜上所述，抗告意旨指摘原裁
    定不當，求予廢棄，非有理由，應予駁回。
據上論結，本件抗告為無理由，爰依行政訴訟法第104條、民事
訴訟法第95條、第78條，裁定如主文。
中　　華　　民　　國　　96　　年　　11　　月　　30　　日
                    最高行政法院第六庭
                        審判長法官　林　奇　福
                              法官　葉　百　修
                              法官　藍　獻　林
                              法官　林　清　祥
                              法官　鄭  小  康
以  上  正  本  證  明  與  原  本  無  異
中　　華　　民　　國　　96　　年　　12　　月　　3　　 日
　　　　　　　　　　　　　　　書記官　葛　雅　慎
